臺灣雲林地方法院民事簡易判決
110年度簡字第59號
原      告  新安東京海上產物保險股份有限公司


法定代理人  陳忠鏗  
訴訟代理人  徐聖弦  
            姜立方  
被      告  曾優良  
訴訟代理人  郭天劭  
上列當事人間請求損害賠償事件，本院於民國110年9月14日言詞
辯論終結，判決如下：
    主  文
被告應給付原告新臺幣參拾玖萬柒仟參佰捌拾陸元，及自民國一
百一十年二月一日起至清償日止，按週年利率百分之五計算之利
息。
原告其餘之訴駁回。
本判決原告勝訴部分得假執行; 但被告得預供擔保新臺幣參拾玖
萬柒仟參佰捌拾陸元而免為假執行。
訴訟費用由被告負擔百分之三十五，餘由原告負擔。
    事實及理由
一、原告主張:
㈠、原告承保訴外人活水中醫診所所有車號0000-00號自用小客車
    （下稱系爭車輛）車體損失險。系爭車輛於民國108年1月8
    日14時10分許，由訴外人陳宏銘駕駛，行經於雲林縣○○市○
    道0號261公里500公尺處北向内側車道，遭被告所駕駛ATP-1
    761號車輛（下稱系爭肇事車輛），因變換車道或方向不當
    致使上述承保車輛發生損害，並使該車受損（下稱本件車禍
    ），且被告之肇事責任比例應高於原告。
㈡、按「因故意或過失不法侵害他人之權利者，負損害賠償責任
　　。」、「不法毁損他人之物者，應賠償其物因而減損之價額
　　。」、又「汽車、機車或其他非依軌道行駛之動力車輛，在
    行駛中加損害於他人者，駕駛人應賠償因此所生之損害。」
    民法第184條第1項前段、第196條及第191條之2前項定有明
    文。本件車禍中被告既因過失致原告所承保之系爭車輛受損
　　，依法自應負損害賠償責任。而系爭車輛受損部分經送廠修
    復後，其車損合理必要費用計新台幣（下同）1,136,540元
    （其中工資115,399元、烤漆61,998 元、零件953,843元、
    拖吊5,300元），原告已依保險契約給付被保險人，依保險
    法第53條第1項之規定取得代位求償權。為此，爰依法請求
    被告賠償等語。
㈢、並聲明:
  1.被告應給付原告1,136,540元，及自起訴狀繕本送達被告之
    翌日起至清償日止，按年息百分之五計算之遲延利息。
  2.訴訟費用由被告負擔。　　
二、被告抗辯:
    對於原告支出系爭車輛車損部分包括工資，烤漆、零件、拖
     吊費等費用不爭執，同意以10年平均計算折舊零件費用。
    又鈞院110年度六小字第50號損害賠償事件有聲請鑑定本件
    車禍雙方應負之過失責任比例，希望依照鑑定的肇事責任來
    負擔。並聲明:原告之訴駁回。訴訟費用由原告負擔。
三、兩造不爭執及爭執事項:
㈠、不爭執事項：
  ⒈陳宏銘及被告有發生本件車禍，過程如國道公路警察局古坑
    分隊處理資料所示。
  ⒉系爭車輛出廠年份是106年8月。
　⒊同意用10年平均計算折舊零件費用的損失。　　
㈡、爭執事項:雙方應負之肇責責任比例多少？　
四、本院之判斷:
㈠、查原告所承保之系爭車輛於108年1月8日14時10分許，與被告
    所駕駛之肇事車輛在雲林縣○○市○道0號261公里500公尺處（
    下稱肇事路段）北向内側車道發生本件車禍，致系爭車輛受
    損，經送廠修復後，其車損合理必要費用計1,136,54
　　0元（其中工資115,399元、烤漆61,998元、零件953,843元
    、拖吊5,300元），原告已依保險契約賠付等情，業據原告
    提出陳宏銘汽車駕駛執照、系爭車輛行車執照、車損照片、
    國道公路警察局第八公路警察大隊古坑分隊道路交通事故當
    事人登記聯單、高登車體塗裝藝術股份有限公司（下稱高登
    汽車商行）估價單、統一發票、車輛維修保險賠款付承修廠
    商同意書等件影本為證（本院卷第17-71頁），且被告對於
    原告已支出費用計1,136,540元不爭執，並有內政部警政署
    國道公路警察局第八公路警察大隊110年3月31日國道警八交
    字第1108001688號函送本件車禍之道路交通事故現場圖、道
    路交通事故調查表㈠㈡、陳宏銘與被告談話紀錄表、當事人酒
    精測定紀錄表、國道公路警察局道路交通事故初步分析研判
    表等相關資料在卷可按（本院卷第107-125頁，資料光碟片
    附於卷末存置袋內），足信屬實。
㈡、又本件車禍之發生，係由於被告駕駛系爭肇事車輛，行經國
    道3號高速公路北上肇事路段之中線車道，因不明原因致車
    輛失控往左偏行，自撞內側護欄，車頭轉向側翻於內側車道
　　，被告從車窗爬出車外時;正逢陳宏明駕駛系爭車輛，亦行
    經上開肇事路段內線車道，因未注意車前狀況，致發現系爭
    肇事車輛時，已煞避不及，由後擦撞側翻於內側車道之系爭
    肇事車輛，致發生本件車禍，有兩造之上開道路交通事故談
    話紀錄表可稽（本院卷第117-120頁）。故本件車禍發生時
    ，系爭肇事車輛已因翻覆而處於靜止狀態，而由於陳宏銘駕
    駛系爭車輛未注意車前狀況，始自後擦撞系爭肇事車輛而發
    生本件車禍，故應由陳宏明負主要之過失責任，至於被告於
    系爭肇事車輛翻覆後，未依高速公路及快速公路交通管制規
    則第15條第2項規定，於車輛後方100公尺處設置警示設施，
    或採取必要之警示措施，使原告或其他用路人得以事先知悉
    ，應負次要之過失責任，交通部公路總局嘉義區監理所嘉雲
    區車輛行車事故鑑定會編號0000000號鑑定意見亦同此認定
    ，有該鑑定書附卷可參（本院卷153-157頁），陳宏銘與被
    告對於本件車禍之發生為與有過失。審酌雙方於本件車禍發
    生之上開過失情節，認被保險人陳宏銘應自負60%之過失責
    任、被告負40%之過失責任為相當。
㈢、按因故意或過失，不法侵害他人之權利者，負損害賠償責任
　　。違反保護他人之法律，致生損害於他人者，負賠償責任。
    但能證明其行為無過失者，不在此限。負損害賠償責任者，
    除法律另有規定或契約另有訂定外，應回復他方損害發生前
    之原狀。第1項情形，債權人得請求支付回復原狀所必要之
    費用，以代回復原狀。民法第184條第1項前段、第2項、第2
    13條第1項、第3項分別定有明文。又被保險人因保險人應負
    保險責任之損失發生，而對於第三人有損失賠償請求權者
　　，保險人得於給付賠償金額後，代位行使被保險人對於第三
    人之請求權；但其所請求之數額，以不逾賠償金額為限，保
    險法第53條第1項亦有明文規定。此為損失賠償請求權法定
    移轉之規定，即保險人給付賠償金額後，被保險人對於第三
    人之損失賠償請求權即移轉於保險人。本件車禍係由於被告
    駕駛系爭肇事車輛翻覆後，未依高速公路及快速公路交通管
    制規則第15條第2項規定，於車輛後方100公尺處設置警示設
    施，或採取必要之警示措施，致發生本件車禍，導致系爭車
    輛受損，屬違反保護他人之法律，致生損害於他人，且有過
    失，已如上述。原告既已理賠系爭車輛因本件車禍所受之損
    害及拖吊費用，依上開規定，請求被告負損賠償責任，於法
    有據。
㈣、系爭車輛出廠年份是106年8月，距本件車禍發生日期即108年
    1月8日約1年6個月，有該行車執照影本在卷可佐（本院卷第
    17頁）。而系爭車輛因本件車禍毀損後，經拖吊至高登汽車
    商行修復，費用為計1,131,240元（其中工資115,399元、烤
    漆61,998元、零件953,843元），並經原告如數給付高登汽
    車商行理賠完畢等情，已如上述。依兩造同意用10年平均計
    算折舊零件費用的損失計算，上開零件費用部分應折舊14
　　3,076元（計算式:953,843x1.5/10=143,076.4，小數點以下
    四捨五入，下同），即零件部分僅得請求810,767元（計算
    式:953,843-143,076=810,767）。是原告得請求被告賠償之
    系爭車輛修復費用，為折舊後之零件費用810,767元，加上
    非屬零件之工資115,399元、烤漆61,998元，合計為988,164
    元。又因本件車禍發生地點係在雲林縣○○市○道0號261公里5
    00公尺處路段，而系爭車輛為電動車，與一般之燃油車構造
    或有不同，需送往特約廠商修復，故拖吊費用5,300元亦有
    必要。綜上，原告因本件車禍共受有993,464元之損害（計
    算式:988,164+5,300=993,464）。原告超過上開部分之主張
    ，為無理由。
㈤、次按損害之發生或擴大，被害人與有過失者，法院得減輕賠
    償金額，或免除之，民法第217條第1項定有明文。被保險人
    陳宏銘對於本件車禍之發生，為與有過失，並應自負60%之
    過失責任，已如上述。依此計算，被告應賠償原告因本件車
    禍所受之損害為397,386元（計算式:993,464x40/100=397,3
　　85.6）。
㈥、末按負損害賠償責任者，因回復原狀而應給付金錢者，自損
    害發生時起，加給利息。應付利息之債務，其利率未經約定
　　，亦無法律可據者，週年利率為百分之五。民法第213條第2
     項及第203條分別定有明文。據此，原告就被告應給付之金
    額，請求被告自起訴狀繕本送達翌日（即110年2月1日）起
    至清償日止，按年息5%計算之利息，為有理由。
五、從而，原告本於保險法第53條第1項代位權及民法侵權行為
    之法律關係，請求被告給付397,386元，及自110年2月1日起
    至清償日止，按年息5%計算之利息，為有理由，應予准許。
    原告超過上開範圍之請求，為無理由，應予駁回。
六、本件所命被告給付之金額未逾50萬元，應依民事訴訟法第38
　　9條第1項第5款規定，依職權宣告假執行。並依同法第392 
    條第2項規定，依職權宣告被告得預供擔保，免為假執行。
七、訴訟費用負擔之依據：民事訴訟法第79條。
中　　華　　民　　國　　110 　年　　9 　　月　　28　　日
                  民事簡易庭    法  官  黃一馨

以上正本係照原本作成
如對本判決上訴，須於判決送達後廿日內向本院提出上訴狀。如
委任律師提起上訴者，應一併繳納上訴審裁判費。
中　　華　　民　　國　　110 　年　　9 　　月　　28　　日
                                書記官　鄭夙惠